【裁判字號】    88,上更(一),305
【裁判日期】    890119
【裁判案由】    違反電信法等
【裁判全文】
臺灣高等法院高雄分院刑事判決                八十八年度上更(一)字第三五號
    上  訴  人
    即  被  告  丁○○
右上訴人因違反電信法等案件，不服臺灣高雄地方法院八十八年度訴緝字第九三號中
華民國八十八年四月三十日第一審判決（起訴案號：臺灣高雄地方法院檢察署八十六
年度偵字第一四六五八號），提起上訴，判決後經最高法院發回更審，本院判決如左
：
      主      文
原判決撤銷。
丁○○幫助連續行使偽造私文書，足以生損害於他人，累犯，處有期徒刑肆月。盜拷
門號000000000號之行動電話壹具，沒收。
      事      實
一、丁○○前曾於民國（下同）八十四年間因違反麻醉藥品管理條例案件，經台灣高
    雄地方法院判處有期徒刑三月確定，並於八十四年八月二十四日易科罰金執行完
    畢，猶不知悔改。竟基於幫助之犯意，於八十六年五月間某日，在高雄市○○路
    、林森路路口處，以新台幣（下同）七千元之代價，將其所持有盜拷偽造門號0
    00000000號行動電話一具（係乙○○所有之行動電話門號。不能證明丁
    ○○所盜拷），賣予王國憲（業經原審法院判決有罪）非法使用，王國憲自八十
    六年五月十二日起至同年六月十二日止，連續以無線方式多次以撥打該行動電話
    盜用他人電信設備與他人聯絡，使中華電信公司行動電話之通信系統陷於錯誤，
    而提供通話服務，取得使用並免付通話費之不法利益，使乙○○之電話費虛增四
    千餘元，且妨害中華電信公司關於電話費管理之正確性，足以生損害乙○○及中
    華電信公司。嗣於八十六年六月十三日上午時十一時三十分許，在高雄市○○○
    路三二六號八樓之七，經警查獲王國憲，並扣得上開盜拷之000000000
    號行動電話一具，而循線查獲丁○○。
二、案經高雄市警察局新興分局移送臺灣高雄地方法院檢察署檢察官偵查起訴。
      理      由
一、訊據被告丁○○矢口否認右揭犯行，辯稱：伊沒有盜拷及販賣行動電話，不知道
    王國憲及邱天男為何會指證伊云云。惟查：證人王國憲於警訊供稱：「（你今天
    （指八十六年六月十三日）為警查獲之盜拷行動電話，是買多久了？向何人買的
    ？多少錢買的？）答：我大約買了一個月，一支新台幣七錢千元購買的（包含電
    話碼號），我是向鍾郁人之弟弟鍾志宏（男三十歲）購買，他人現在已不知去向
    」；於偵查中供稱：「（行動電話何來？）答向鍾志宏˙˙˙買的」，於原審證
    稱「是在八十六年六月間在八德路與林森路路口，以七千元向丁○○買的，我是
    因邱天男告知，所以才知丁○○有王八機，所以我向他買」「˙˙˙我買的王八
    機也不是丁○○本人交給我，是一個綽號阿天年約二十幾歲，身高一百七十幾公
    分男子交給我的，是邱天男告訴我說我要的王八機，他會轉請丁○○幫他弄，弄
    好才告訴我」（見原審卷第五十四頁反面、第五十五頁正面），而王國憲被警查
    獲時係與邱天男、鍾郁人同處一室，足見其不致誤認、誣陷被告丁○○，其指稱
    係邱天男告知，亦非無據。嗣證人王國憲於本院前審改稱該行動電話係向阿男買
    的，是在公共電話旁貼的小廣告打電話過去問，我原先要買二手大哥大，結果對
    方說賣王八機云云，係事後迴護被告之詞。又王國憲購買該盜拷之行動電話後有
    連續盜打該行動電話，亦有原審法院八十七年度訴緝字第二二四號判決可參（見
    原審卷第十五至十七頁）。被告犯行堪以認定。
二、按行動電話手機之電子序號及內碼等，係手機製造廠商及行動電話通信業者（如
    中華電信公司等）方有權或授權他人製作，將之輸錄於行動電話手機之電腦電磁
    紀錄內，供行動電話通信業者之電腦網路交換控制中心比對查核，以決定是否准
    許該手機使用者通信之用，合於永續狀態中表示一定用意證明之刑法文書概念，
    自屬刑法第二百二十條第二項（修正前之第二百二十條）、第二百十條之準私文
    書。王國憲盜用他人盜拷偽造之行動電話之電子序號、內碼之行為，係犯刑法第
    第二百十六條、第二百十條之行使偽造私文書罪、修正前電信法第五十六條第一
    項之罪。王國憲多次犯行，時間緊接，犯罪構成要件相同，顯係出於概括之犯意
    為之，為連續犯，應依刑法第五十六條之規定，論以一罪。其以一行為觸犯上開
    二罪名，為想像競合犯，應依刑法第五十五條之規定，從情節較重之行使偽造準
    私文書罪處斷。被告明知販賣於王國憲之盜拷行動電話（不能證明被告盜拷），
    購買之人將盜打該行動電話，竟仍基於幫助之犯意，販售於王國憲，而王國憲買
    受該行動電話之後即連續盜打該行動電話，核被告所為，係犯刑法第二百十六條
    、第二百二十條第二項、第二百十條，修正前電信法第五十六條第一項之罪幫助
    犯，依前開說明，應論以幫助連續行使偽造準私文書罪。公訴人漏未論及被告行
    使偽造準私文書罪名，尚有未洽，惟與起訴之修正前電信法第五十六條第一項之
    罪，有想像競合關係，本院自得併予論處。又被告為幫助犯，依刑法第三十條第
    二項規定減輕其刑。再，被告前曾於八十四年間因違反麻醉藥品管理條例案件，
    經法院判處有期徒刑三月確定，並於八十四年八月二十四日易科罰金執行完畢，
    有臺灣高雄地方法院檢察署刑案資料查註紀錄表在卷可稽，其於有期徒刑執行完
    畢後，五年內再犯本件有期徒刑以上之罪，係屬累犯，應依刑法第四十七條之規
    定，加重其刑。又電信法已於八十八年十一月三日經修正公布，修正前電信法第
    五十六條第一項之規定，以修正前之規定有利於行為人，被告行為在舊法時，故
    應依刑法第二條第一項但書規定，適用修正前電信法第五十六條第一項之規定。
三、原審論處被告罪刑固非無見，惟查，並無證據足以證明被告有盜拷行動電話及有
    販售000000000、000000000號盜拷之行動電話予邱天男（理
    由詳後述），原審併認被告有此犯行，即有未合；又原判決未及比較電信法第五
    十六條第一項新舊法適用之問題，亦有未洽。被告上訴意旨否認犯罪雖不足取，
    但原判決既有可議，仍無可維持，自應將原判決撤銷改判。爰審酌被告犯罪之動
    機，祇販賣壹只盜拷之行動電話（不能證明被告所盜拷），及其犯罪後之態度等
    一切情狀，量處如主文所示之刑。前開盜拷之行動電話，依修正前電信法第六十
    條規定，不問屬於犯人與否，併予宣告沒收。
四、公訴人另認被告盜拷乙○○所有之000000000號、丙○○所有之000
    000000號、甲○○所有之000000000號之行動電話，並將000
    000000號、000000000號二支盜拷行動電話販售予邱天男云云。
    惟此部分亦為被告所堅決否認，亦無法任何證據足以證明被告有盜拷前開行動電
    話，而邱天男於警訊中供稱其所購買之000000000號、0000000
    00號盜拷之行動電話係向綽號「阿德」購買，於原審並供稱並非向丁○○買的
    ，並指認丁○○口卡照片在案（原審三六三一號卷第十一頁正面），此外，又查
    無其他證據足以證據被告有公訴人所指訴此部分之犯嫌，惟公訴人認此部分為被
    告犯罪事實之一部分，故此部分不另為無罪之諭知。
據上論結，應依刑事訴訟法第三百六十九條第一項前段、第三百六十四條、第二百九
十九條第一項前段，刑法第二條第一項但書、第十一條、第三十條第二項、第五十六
條、第五十五條、第二百十條、第二百十六條、第二百二十條第二項、第四十七條，
修正前電信法第五十六條第一項、第六十條，判決如主文。
本案經檢察官郭振昌到庭執行職務
中    華    民    國     八十九     年       一       月     十九       日
                              臺灣高等法院高雄分院刑事第二庭
                                  審判長法官  曾永宗
                                        法官  曾玉英
                                        法官  邱永貴
右正本證明與原本無異。
如不服本判決，應於判決送達後十日內向本院提出上訴狀，其未述理由者並應於提
出上訴狀後十日內向本院補提理由書（應附繕本)。
                                      書記官  鄭靜芳
中    華    民    國     八十九     年       一       月     二十一     日
附錄法條：
刑法第二百十條
偽造、變造私文書，足以生損害於公眾或他人者，處五年以下有期徒刑。
修正前電信法第五十六條第一項
意圖為自己或第三人不法之利益，以有線、無線或其他電磁方式，接或用他人電
信設備通信者，處五年以下有期徒刑、拘役或科或併科新臺幣十五萬元以下罰金。
                                                                        Ｂ


司法院資訊處製作；財團法人民間司法改革基金會備份。
